【裁判字號】    97,上訴,886
【裁判日期】    970908
【裁判案由】    強盜等
【裁判全文】
臺灣高等法院高雄分院刑事判決         97年度上訴字第886號
上  訴  人  臺灣高雄地方法院檢察署檢察官
被      告  丙○○
選任辯護人  李錦臺  律師
            陳奕全  律師
上列上訴人因被告傷害致死等案件，不服臺灣高雄地方法院96年
度訴字第4372號中華民國97年4 月8 日第一審判決（起訴案號：
臺灣高雄地方法院檢察署96年度偵字第19241 號），提起上訴，
本院判決如下：
    主  文
上訴駁回。
    事  實
一、丙○○與洪原正係朋友關係，於民國（以下同）96年7 月1
    日晚上11時許，丙○○與洪原正及另名友人李錫榮共3 人一
    同前往高雄市前金區○○○路44號2 樓「LADY VISION 音樂
    酒館」飲酒，至翌日（2 日）凌晨1 時10分許，李錫榮先自
    行離去，洪原正則因大量飲酒處於中度酩酊之茫醉狀態，逕
    行走出「LADY VISION 音樂酒館」，欲進入高雄市前金區○○○街11巷之附近巷弄小解，而「LADY VISION 音樂酒館」
    服務生連晉發現丙○○等人尚未買單付帳而追出，拉住尚未
    離去之丙○○要求結清新臺幣（以下同）2,750 元之消費款
    ，丙○○遂尾隨洪原正進入巷內要求洪原正出錢買單，洪原
    正因茫醉神智不清未予回應，詎丙○○竟因而心生不耐，依
    一般社會通念，頭部（含臉部五官）係人體重要器官之所在
    ，極其脆弱，如以重拳猛力毆擊他人頭部，客觀上能預見此
    足以導致被毆之人因此倒地，倘頭部未受任何防護，直接撞
    擊地面，頭部以此身體體重下墜之重力直接與質地堅硬之柏
    油地面相擊，如同使用與柏油路面堅硬之武器、以相當於被
    害人身體體重之力道毆打頭部，將使頭部受有重創，當致發
    生死亡結果，丙○○在主觀上尚乏死亡結果之預見，其仍基
    於普通傷害之犯意，以拳頭重擊洪原正臉部一拳，而洪原正
    因臉部受重擊、向後仰倒，頭部遂直接撞擊地面，受有頭部
    右側硬膜下出血、頭皮下出血、腦挫傷出血及左枕骨骨折等
    傷害。丙○○於洪原正倒地不起後，自行從洪原正身上皮夾
    取走現金（此部分另為無罪判決，詳如後述），到巷口支付
    新台幣（以下同）2,800 元予在該處等候之連晉以結清消費
    款，並於1 時15分許，招攔歐孟鑫所駕駛車牌號碼Y9-652號
    營業用小客車，預付200 元車資要求歐孟鑫將洪原正載返位
    於高雄市新興區○○○路166 號住處。司機歐孟鑫在將洪原
    正載抵住處後，察覺洪原正情況有異，遂報警處理，並旋將
    洪原正送醫急救，延至同日下午5 時許，洪原正因傷勢過重
    不治死亡。
二、案經高雄市政府警察局新興分局移送及洪原正之子甲○○訴
    由臺灣高雄地方法院檢察署檢察官偵查起訴。
    理  由
壹、證據能力部分：
    按被告以外之人於審判外之言詞或書面陳述，除法律有規定
    者外，不得作為證據；又被告以外之人於審判外之陳述，雖
    不符刑事訴訟法第159 條之1 至第159 條之4 之規定，而經
    當事人於審判程序同意作為證據，法院審酌該言詞陳述或書
    面陳述作成時之情況，認為適當者，亦得為證據；當事人、
    代理人或辯護人於法院調查證據時，知有第159 條第1 項不
    得為證據之情形，而未於言詞辯論終結前聲明異議者，視為
    有前項之同意。刑事訴訟法第159 條第1 項、第159 條之5
    定有明文。本判決所引用之各項證據資料，其屬於被告丙○○以外之人於審判外之言詞、書面陳述者，均據審判長於調
    查證據程序逐一提示並告以要旨，檢察官、被告丙○○及選
    任辯護人均知該等證據為被告以外之人之審判外陳述，均未
    於言詞辯論終結前聲明異議，審酌上開證據作成時之情況，
    認為適當，依刑事訴訟法第159 條之5 第1 項、第2 項規定
    ，應均有證據能力。
貳、實體有罪部分：
一、訊之被告丙○○固坦承於96年7 月1 日23時許，與被害人洪
    原正，及友人李錫榮等至上揭「LADY VISION 音樂酒館」飲
    酒，及因遭該店服務生要求買單，乃跟隨被害人進入酒館附
    近巷弄內，要求被害人洪原正出錢買單之事實，惟矢口否認
    有何傷害致人於死犯行，先後在警詢中辯稱：僅有發生拉扯
    ，之後被害人洪原正就不慎倒地，沒有打被害人云云（見警
    卷第2 頁背面），偵查中則先後以言詞或書狀陳稱：有出拳
    （毆打死者），但不是為了犯罪才出拳，是為了好意，出拳
    是為了讓被害人清醒、付錢，是不小心打到被害人頭部云云
    （見96年度偵字第19241 號卷第9 頁、第10頁）；又稱：是
    攔扶泥醉狀態的被害人，其間我的手只接觸到被害人的臉部
    與脖子之間，被害人往後醉倒，我無法扶住被害人，是對於
    被害人欲行攔扶不及，致令被害人倒地死亡云云（見前開偵
    查卷第49頁）；於原審訊問時又改辯稱：不知道被害人頭部
    受傷，是伸手要扶被害人，結果被害人說快要尿出來，要我
    拿錢去付帳就好，人就跌倒在地上，我的手只有接觸到被害
    人左臉與下巴之間，可能是在不注意之間動作比較緊急就把
    被害人推倒了云云（見原審卷第23頁正面、第46頁）。惟查
    ：
（一）證人即「LADY VISION 音樂酒館」服務生連晉對於案發當
      時經過情形，迭在警詢中陳稱：96年7 月1 日當晚，被告
      一行共有3 個人來店裡消費，因其等於離開時沒有結帳，
      所以才與另一名同事跟下去向被告等人表示還沒有結帳，
      被害人就往文武二街巷內走去，後來被告也往該處走去，
      我與同事跟過去，在巷子口看到被告出右手揮拳毆打被害
      人頭部，被害人就往後倒下去，後來被告就從巷內走出來
      拿錢結帳，消費款一共2,750 元，被告給2,800 元，還說
      不用找了等語（見警卷第15頁、第16頁）；又連晉於偵查
      中陳稱：印象中被告揮右拳似乎打到被害人右下巴處，被
      害人當場往後摔倒，倒地後即未再起來等語（見96年度相
      字第1155號卷第8 頁背面）；連晉於原審陳稱：96年7 月
      1 日當晚，被告是與被害人及另名不認識男子（指被告友
      人李錫榮）一起來「LADY VISION 音樂酒館」消費，到96
      年7 月2 日凌晨，該名不認識的男子先走，約早被告、被
      害人5 分鐘以內離開，被告與被害人有在店門口待一陣子
      ，因為店裡從監視器看，發現被告等人還沒有買單，我就
      從2 樓衝下去，被害人走出店門口往巷子那邊走，我就拉
      著在後面的被告，請被告先買單之後再走，被告說他會買
      單，就往被害人走的巷子那邊走過去，我與同事也一起跟
      過去，跟到巷子口後，看到被告、被害人已經站在巷子中
      間，交談一下，之後就有看到被告揮拳打被害人的左下巴
      與脖子中間，之後被害人就倒地，後來被告就拿錢來買單
      ，該次消費款是2,750 元，被告給2,800 元等語（見原審
      卷第138 頁至第141 頁）等語明確。
（二）原審於97年2 月19日勘驗案發現場即高雄市新興區○○○
      街11巷口監視錄影光碟所得結果：據被告當庭陳稱為被害
      人之白髮平頭老年人先出現在畫面，一直走到牆壁旁在該
      處小解，被告隨後出現往被害人走去，與被害人交談後，
      被害人即離開牆邊，與被告面對面距離約有1 步，被告當
      時雙手插在褲袋內，2 人並在交談，之後被害人往後退一
      步，被告突然左腳向前跨步並猛力揮出右拳，打在被害人
      洪原正頭部左側，被害人隨即仰倒地上，惟雙膝拱起，直
      至被告在稍後帶同計程車進入巷內，與計程車司機合力將
      被害人搬上計程車之前，被害人未再起身等情，此有原審
      97年2 月19日審判筆錄、監視錄影畫面翻拍相片共4 張可
      憑（見原審卷第134 頁至第136 頁、警卷第28頁、第29頁
      ）。核與證人即服務生連晉前開所述被告丙○○於巷內毆
      打被害人洪原正之經過情節相吻合，足以認定被告丙○○
      確有傷害被害人洪原正身體，致被害人倒地頭部直接撞擊
      地面之行為。
（三）被害人洪原正因突受被告丙○○出拳頭重擊臉部而向後仰
      倒，致頭部直接撞擊地面，受有頭部外傷併顱內出血及嚴
      重腦血腫之嚴重傷勢，雖於96年7 月2 日凌晨，經計程車
      司機歐孟鑫將被害人洪原正載抵住處門前，發現被害人下
      車後跌坐地上，認為有異，在無法聯繫被害人家屬情形下
      報警處理，旋在當日凌晨2 時許即送抵高雄市立聯合醫院
      急救，但仍因傷勢過重急救無效，延至同日下午5 時許該
      院醫師宣告被害人腦死，被害人洪原正家屬乃於同日下午
      6 時30分許簽署自動出院志願書辦理離院等情，業據證人
      即計乘車司機歐孟鑫及被害人洪原正之子甲○○於警詢中
      供述在卷（見警卷第18頁、第13頁）；又經檢察官督同法
      醫師相驗、解剖被害人洪原正屍體結果為（頭部）右側硬
      膜下出血、頭皮下出血、腦挫傷出血及右枕骨骨折，死亡
      原因為外傷性硬膜下出血之事實，復有相驗屍體證明書、
      法務部法醫研究所（96）醫剖字第0961101019號解剖報告
      書、法務部法醫研究所（96）醫鑑字第0961101019號鑑定
      報告書在卷足憑（見96年度相字第128 頁至第141 頁），
      並有高雄市立聯合醫院96年7 月2 日開立之被害人洪原正
      診斷證明書、相關急救病歷資料、護理紀錄、自動出院志
      願書（見96年度相字第1155號卷第24頁、第55頁至第113
      頁）等件在卷可稽，被害人洪原正是因傷致死亦可認定。
（四）被告丙○○以拳頭重擊被害人洪原正臉部，使被害人向後
      仰倒，頭部直接撞擊地面受有前述傷勢，經送醫急救，仍
      因外傷性硬膜下出血不治死亡，則被害人洪原正之死亡與
      被告丙○○之傷害行為顯具有因果關係甚明。因被告丙○○在出拳毆打被害人洪原正臉部當時，應認知被害人洪原
      正已處於泥醉狀態，被告丙○○於此情形下，應可認知當
      時被害人洪原正已經神智不清，其頭、臉部位如遭人動手
      毆擊，極有可能導致身體失去平衡而倒落地面，卻仍以拳
      頭重擊被害人洪原正臉部一拳，該行為客觀上足以導致被
      害人洪原正死亡之結果，且此一結果亦為被告丙○○在客
      觀情形上得以預見，應可認定，是被告丙○○對其傷害致
      死之行為自應負責。
    綜上所述，因證人連晉已陳明有目睹被告丙○○於巷內毆打
    被害人，而監視錄影畫面也顯被告丙○○確有毆打被害人洪
    原正（見警卷第28頁照片），足證被告丙○○確有毆打被害
    人洪原正，事證明確，被告丙○○所辯係卸責之詞，不足採
    信，其犯行已堪認定。
二、核被告丙○○所為，係犯刑法第277 條第2 項前段之傷害致
    人於死罪。按刑法上之加重結果犯，係以行為人對於加重結
    果之發生客觀上有預見之可能，能預見而不預見者為要件。
    刑法第277 條第2 項前段之傷害致人於死罪，係對於犯普通
    傷害罪致發生死亡結果所規定之加重結果犯，依同法第17條
    規定，以行為人能預見其死亡結果之發生而不預見為要件，
    此所謂能預見，係指客觀情形而言，與加害人本身主觀上有
    無預見之情形不同。倘加害人主觀上已有預見，而結果之發
    生又不違背其本意時，則屬刑法第13條第2 項所規定間接故
    意之範疇，無復論以加重結果犯之餘地。按頭部係人體重要
    器官之所在，極其脆弱，如以重拳猛力毆擊他人臉部，客觀
    上能預見此足以導致被毆之人因此倒地，倘頭部未受任何防
    護、直接撞擊地面，頭部以此身體體重下墜之重力直接與質
    地堅硬之柏油地面相擊，等同使用與柏油路面同等堅硬之武
    器，以相當於被害人身體體重之力道毆打頭部，將使頭部受
    有重創，當致發生死亡結果，依一般社會通念，應為一般正
    常人所能知悉，客觀上所得預見，此誠屬淺顯易懂之經驗法
    則。被害人洪原正在遭被告丙○○毆打之前，已達茫醉、中
    度酩酊之情，有前揭法務部法醫研究所鑑定報告書可證。被
    告丙○○在出拳毆打被害人洪原正臉部當時，應認知被害人
    洪原正已處於泥醉狀態。依前開說明，被告丙○○於該等情
    形下，應可認知當時被害人已經神智不清，其頭、臉部位如
    遭人動手毆擊，極有可能導致身體失去平衡而倒落地面，卻
    仍以拳頭重擊被害人洪原正臉部一拳，該行為客觀上足以導
    致被害人洪原正死亡之結果，且此一結果亦為被告丙○○在
    客觀情形得以預見，應可認定。又按殺人與傷害致死之區別
    ，應以有無殺意及下手加害時有無死亡之預見為斷，至於被
    害人受傷處是否致命部位及傷痕多寡，輕重為何，亦僅得供
    審判者心證之參考，究不能據為絕對之標準（最高法院20年
    非字第104 號判例意旨參酌）。又判斷行為人於行為當時，
    主觀上是否有殺人犯意，除應斟酌其使用之兇器種類、攻擊
    之部位、行為時之態度表示外，尚應深入觀察行為人與被害
    人間之關係、衝突之起因，行為當時所受之刺激、下手力量
    之輕重、被害人受傷之情形及行為人事後之態度等各項因素
    ，綜合予以研析，而難遽因行為人持凶器揮向被害人之重要
    部位，而認其必有殺人之故意（最高法院18年上字第1309號
    及19年上字第718 號判例意旨參照）。經查，被告丙○○與
    被害人洪原正原係朋友關係，素來交好，平日頗受被害人照
    顧，被告丙○○對被害人並以乾爹相稱等情，除為被告丙○○自承在卷之外，並據被害人之子甲○○於偵查中證稱：我
    認識被告，被告與被害人有生意往來，被害人有大力栽培被
    告；被害人之妻洪蘇雪玉於偵查中亦證稱：我認識被告，被
    害人很照顧被告，之前生意上都會提拔被告等語在卷（見96
    年度相字第1155號卷第31頁正、反面；同卷第34頁正、反面
    ）；而本案又純為被告丙○○遭酒館服務生追索消費款，被
    告丙○○要求被害人要求出錢買單未果而起，故被告丙○○
    主觀上應無殺害被害人之動機，且被告丙○○並未使用任何
    武器，而係以自身肉體拳頭揮打，另僅出拳一次隨即終止、
    罷手，並於付帳買單之後，旋即招攔計程車，與計程車司機
    歐孟鑫合力將被害人洪原正搬上車並囑咐計程車司機歐孟鑫
    將被害人搭載返家之情，已據原審勘驗現場監視錄影光碟屬
    實，復據證人歐孟鑫迭於警詢、偵查中證述明白（參見警卷
    第18頁；96年度相字第1155號卷第5 頁、第6 頁）。參酌被
    告丙○○下手之部位、次數、被害人之傷勢等情，被告丙○○揮拳時並無特別瞄準，可認被告丙○○僅係基於普通傷害
    之犯意而揮擊被害人，而非基於殺人之決意甚明，是被告丙○○並非犯殺人罪，而是犯傷害致死罪。又被告丙○○另辯
    稱：我於96年7 月1 日凌晨有向警乙○○說我打人，我是自
    首云云，惟查證人即警員乙○○陳稱：「（問：96年7 月3
    日凌晨被告打電話給你？）答：是的，他要我跟他見面，電
    話中沒有講事情，只說要見面而已，是7 月3 日凌晨3 、4
    點左右，我們有見面，他說他與人打架對方有受傷，我說大
    概情形你去瞭解清楚之後，白天再打電話給我」等語（見97
    年8 月25日本院審判筆錄），又證人即被害人之子甲○○於
    本院陳稱：我是96年7 月2 日上午7 點多到高雄的醫院，我
    到的時候，我父親還在急救，是在7 月2 日下午大約是1 點
    至3 點左右過世，我父親在高雄市立聯合醫院過世的」「（
    問：你父親死前，你有無去報案？）答：我去高雄市○○路
    派出所報案的，值班人員受理的，有報案三聯單可證」「（
    問：派出所如何處理？）答：我去報案的時候，我父親昏迷
    指數三，我去的時候警員都已經知道被告了，有監視器可證
    ，當時警員在調監視紀錄，我第二次去的時候是下午5 點左
    右去的，當時他們已經拿到監視錄影帶，我還沒有看，後來
    報案後再問我更詳細的情形」等語（見97年8 月25日本院審
    判筆錄），又甲○○警訊筆錄是96年7 月2 日21時30分所製
    作，當時已提及其父即被害人洪原正已死亡；又證人連晉警
    訊筆錄是96年7 月2 日23時30分所製作，已提到相片中之男
    子是丙○○，此有連晉警訊筆錄可憑，是警方於96年7 月2
    日晚上已知是被告丙○○所為，被告丙○○起初打電話只是
    說要與乙○○見面，並未講因何事要見面，迨於96年7 月3
    日與警員乙○○見面時才提及其打人之事，此時已是警方於
    96 年7月2 日23時30分所製作證人連晉警訊筆錄之後，是被
    告丙○○不符合自首條件，附此敘明。
三、原審適用刑法第277 條第2 項前段規定，並審酌被告丙○○
    與被害人洪原正為朋友關係，平日深受被害人照顧、栽培，
    竟不思感恩圖報，僅因付帳細故，即揮拳毆打年逾七旬之高
    齡被害人，犯後不肯誠摯面對自身錯誤，一再飾辭諉過，迄
    今仍未與被害人家屬達成民事和解，當時其出拳僅1 次，並
    非蓄意造成被害人死亡，衡量其之犯罪動機、目的、犯罪時
    所受之刺激、犯罪之手段、生活狀況、品行、智識程度、犯
    罪後之態度等一切情狀，量處有期徒刑8 年6 月。經核原判
    決認事用法並無不合，量刑亦屬適當，檢察官循被害人洪原
    正家屬聲請上訴謂被告丙○○有殺人犯意等語，惟被告丙○○應無殺人犯意，已如前述，檢察官上訴為無理由，應予駁
    回。
參、無罪部分
一、公訴意旨另以：被告丙○○於前開時地出拳毆擊被害人洪原
    正頭部，致被害人當場仰倒，後腦部並撞擊地面，而不能抗
    拒後，隨即搜刮被害人身上財物，自被害人身後褲袋內取出
    皮夾，拿走皮夾內金額不詳之全部現金，因認被告丙○○另
    涉有刑法第328 條第1 項之強盜罪嫌。
二、公訴意旨認被告丙○○涉有刑法第328 條第1 項強盜犯行，
    無非以被害人洪原正所以在96年7 月1 日晚上外出，係因被
    告丙○○來電邀約，聲稱要請被害人吃飯，放在被害人皮夾
    內，由被害人之妻洪蘇雪玉所交付之大量現金，在案發之後
    全部不見等情，已據證人甲○○、洪蘇雪玉在偵查中證述屬
    實，被告丙○○在偵查中亦坦言，在被害人倒地之後，取走
    被害人皮夾內全部現金，用以支付與被害人飲酒之消費款及
    計程車資等情。故被告丙○○在被害人無支付消費款義務，
    並受傷倒地處於不能抗拒之情形下，擅自取走遠超過當晚2
    人飲酒消費款之大額現金，主觀上當有不法所有之意圖等語
    ，為其論據。
三、訊之被告丙○○堅決否認強盜，辯稱：只從被害人皮包內拿
    4 千多元付餐費2,800 元、1,600 元及車資200 元，沒有不
    法所有意圖等語。經查：
（一）被告丙○○陳稱：於96年7 月1 日晚間7 時許，數度以持
      用之0000000000號行動電話撥打被害人所有0000000000號
      行動電話予被害人洪原正，邀約其外出一同用餐敘舊等語
      。經原審依職權調取之前開0000000000號、0000000000號
      行動電話之雙向通聯紀錄（見原審卷第28頁至第33頁），
      2 人當時確有通聯，此部分可信為真實，是被告丙○○與
      被害人洪原正2 人應屬舊識。
（二）被告丙○○所辯：在「LADY VISION 音樂酒館」消費完畢
      後，因為被害人還未結帳就走出店外，服務生連晉要求結
      帳，才會跟被害人進入「LADY VISION 音樂酒館」附近巷
      內，要求被害人買單，從被害人身上取走現金後，其中2,
      800 元拿給服務生連晉付消費款、200 元支付歐孟鑫的計
      程車資、1,600 元支付在去「LADY VISION 音樂酒館」之
      前，於「六合一祿」日式碳烤店消費的帳款1,600 元等情
      ，此已據證人即服務生連晉於原審審理中陳稱：被告拿2,
      800 元給我等語（見原審卷第141 頁）；證人即計程車司
      機歐孟鑫於原審亦陳稱：一名25至30歲的男子（按即被告
      ）攔計程車，我與該男子將死者扶入車內，該男子拿給我
      200 元等語（見96年7 月3 日檢察官相驗筆錄）；又證人
      即「六合一祿」日式碳烤店店長游淑芬於97年1 月8 日在
      原審陳稱：96年7 月1 日晚間，被告有與1 位年紀很大，
      應該有60幾歲的男子來店裡吃東西，他們在吃完東西離開
      時並沒有付帳，之後那天晚上被告有拿錢過來還，給的是
      現金等語在卷（見原審卷第75頁正面至第77頁背面），復
      有「六合一祿」日式碳烤店提出之96年7 月1 日帳款金額
      為1,600 元之「酒水單」影本在卷可稽（見原審卷第157
      頁）。被告丙○○拿被害人洪原正皮包內之現金用以付餐
      費及車資可信為真實。
（三）又被告丙○○自被害人洪原正身上取走現金數額為何，據
      被告丙○○陳稱：只有4,000 多元，全部都拿來付酒錢、
      計程車車資了等語。雖證人即被害人配偶洪蘇雪玉於偵查
      中、原審審理中一致堅稱：96年7 月1 日晚上被害人應被
      告邀約外出之前，有給被害人10,000元現金等語（見96年
      度相字第1155號卷第34頁背面、原審卷第80頁正面），惟
      此與證人即被害人之子甲○○於警詢陳稱：被害人皮包內
      財物約8,000 元左右不見了等語（見警卷第10頁），2 人
      所述金額不符。再縱證人洪蘇雪玉記憶無誤，96年7 月1
      日晚間交付予被害人現金數額苟為10,000元，則被害人洪
      原正是否將現金全部攜出，又如全部攜出，在與被告丙○○會面一起去「六合一祿」日式碳烤店、「LADY VISION
      音樂酒館」等地消費之前，是否有單獨前往其他處所而有
      其他花費亦有可能，是尚不能證明被告丙○○有取走1 萬
      元或8 千元。
（四）再證人洪蘇雪玉證稱：被害人是因為被告聲稱要請吃飯才
      外出等情。雖與前開被告持用0000000000號行動電話雙向
      通聯紀錄所呈現，在96年7 月1 日晚間7 時許，確實均是
      被告主動撥打被害人持用之0000000000號行動電話予被害
      人，且不只1 次此情相合。但縱被告丙○○邀約被害人外
      出之時，已言明要作東請客，惟承諾作東之人，事後因故
      反悔拒絕付帳，依現實社會生活經驗，並非罕見。作客之
      人在店家要求付帳之際，更不能以同行之人事先言明作東
      為由，主張拒絕付帳而逕行離去，亦為事所當然。又證人
      洪蘇雪玉於原審另稱：96年7 月1 日當天雖然被害人說是
      人家要請客，但因為被害人說身上沒錢，而且出去喝酒也
      不一定說人家要請就會請等語（見原審卷第81頁正面）。
      故尚不得因證人洪蘇雪玉非親自聽聞被告丙○○承諾作東
      之證述，即認被告丙○○其後持自被害人身上取得現金支
      付兩人共同飲酒、吃飯之消費帳款，即謂被告丙○○主觀
      上有不法所有意圖。
（五）參以被害人洪原正當時除皮夾內現金為被告丙○○取走之
      外，身上配戴之手錶、手機並無遺失，亦據證人洪蘇雪玉
      於原審陳明在卷（見97年2 月19日原審審判筆錄）。又經
      被害人之子洪若谷於原審庭呈被害人洪原正所有2 支可能
      於本件案發時配戴手錶，經原審勘驗結果，其一為勞力士
      錶，其一為豪雅錶，據被害人之子洪若谷陳明，該勞力士
      錶市價約20萬至30萬元，豪雅錶亦達1 萬餘元（參見原審
      卷第133 頁、第134 頁），苟被告丙○○苟有強盜犯意，
      則在取走被害人洪原正身上現金之時，大可將被害人洪原
      正隨身攜帶之手機、高級手錶等物一併取走變賣，其於本
      件案發時，對於被害人洪原正現金以外財物分毫未動，僅
      取現金，雖當時作為在道德上至有可議，但主觀上是尚難
      認被告丙○○有不法所有意圖。
    綜上所述，因被告丙○○從被害人洪原正身上取走現金，其
    中2,800 元拿給服務生連晉付「LADY VISION 音樂酒館」之
    消費款，200 元支付歐孟鑫的計程車資，1,600 元支付當晚
    在「六合一祿」日式碳烤店消費的帳款，又被害人配偶洪蘇
    雪玉雖稱：96年7 月1 日晚上被害人應被告邀約外出之前，
    有給被害人10,000元現金等語，被害人之子甲○○於警詢陳
    稱：被害人皮包內財物約8,000 元左右不見了等語（見警卷
    第10頁），2 人所述金額不符，也不排除被害人洪原正在與
    被告丙○○會面一起去「六合一祿」日式碳烤店、「LADY V
    ISION 音樂酒館」等地消費之前，被害人洪原正有單獨前往
    其他處所另有其他花費亦有可能，是尚不能證明被告丙○○
    有取走1 萬元或8 千元，又被害人洪原正所帶市價約20萬至
    30萬元之勞力士錶及手機還在，苟被告丙○○果有強盜犯意
    ，何不一併取走被害人洪原正身上所帶之手機、高級勞力士
    手錶，是被告丙○○辯稱無不法所有之強盜犯意，尚堪採信
    ，此外復查無其他確切證據證明被告丙○○有強盜情事，此
    部分不能證明被告丙○○犯罪。
四、原審以不能證明被告丙○○犯強盜罪，此部分依法諭知無罪
    ，核無不合，檢察官循被害人洪原正家屬聲請上訴指摘原判
    決此部分不當，為無理由，此部分亦應予駁回。
據上論結，應依刑事訴訟法第368 條，判決如主文。
本案經檢察官許月雲到庭執行職務。
中    華    民    國    97    年    9     月    8     日
                    刑事第六庭    審判長法  官  王憲義
                                        法  官  邱永貴
                                        法  官  張盛喜
以上正本證明與原本無異。
強盜部分被告不得上訴。
傷害部分如不服本判決應於收受本判決後10日內向本院提出上訴
書狀，其未敘述上訴理由者，並得於提起上訴後10日內向本院補
提理由書狀（均須按他造當事人之人數附繕本）「切勿逕送上級
法院」。
中    華    民    國    97    年    9     月    8     日
                                        書記官  黃一秋
附錄本件判決論罪科刑法條：
中華民國刑法第277 條
傷害人之身體或健康者，處3 年以下有期徒刑、拘役或1 千元以
下罰金。犯前項之罪因而致人於死者，處無期徒刑或7 年以上有
期徒刑；致重傷者，處3 年以上10年以下有期徒刑。


司法院資訊處製作；財團法人民間司法改革基金會備份。
